臺灣苗栗地方法院民事判決
111年度苗建簡字第2號
原      告  邱鉦貴  


訴訟代理人  林富華律師
被      告  周仕耀  
訴訟代理人  王科菘  

            詹啟章  
上列當事人間請求給付工程款事件，本院於民國111年5月10日言
詞辯論終結，判決如下：
    主  文
被告應給付原告新臺幣18萬元，及自民國111年1月11日起至清償
日止，按週年利率百分之5計算之利息。
訴訟費用由被告負擔。
本判決得假執行。
    事實及理由
一、原告主張：被告於民國109年11月間委請原告就其所有坐落
    苗栗縣○○鎮○○段0000地號土地及其上同段1209建號建物(門
    牌號碼：苗栗縣○○鎮○○里00鄰○○000○0號，下稱系爭建物）
    施作該二期增建完工後之雜項工作（下稱系爭工作），經兩
    造會同於施工現場丈量施作「1、2F鋼架雨棚」、「泥作、
    鐵鋼、模板等雜項」、「3F曬衣場」、「左側木平台」、「
    3F雨棚」、「3F遮熱平台」、「前雨棚」、「磚造圍牆」、
    「鋼架+鋪水泥」等項目，並約定以連工帶料方式估價，約
    定系爭工作之總工程款為新臺幣（下同）103萬元，被告並
    簽立估價單（下稱系爭估價單）為憑。嗣原告於110年1月15
    日完成系爭工作，並經居住於系爭建物內之被告受領，然被
    告僅分別於109年12月8日給付工程款45萬元、同年月28日給
    付工程款10萬元、110年1月18日給付工程款30萬元，迄今尚
    積欠原告工程款18萬元尚未給付，迭經原告催討，均未獲置
    理。為此，爰依民法第490條、第505條第1項、第233條第1
    項請求被告給付工程款18萬元暨遲延利息。並聲明：（一）
    被告應給付原告18萬元，及自起訴狀繕本送達翌日起至清償
    日止，按週年利率百分之5計算之利息。（二）願供擔保請
    准宣告假執行。
二、被告方面：被告就系爭工作施作不良，部分工程有安全疑慮
    ，其中包含：鐵皮屋部分施工品質極差，嚴重漏雨，且前後
    寬度尺寸不均等，造成停車不便；水泥地面工法粗糙，導致
    地面嚴重損壞裂崩；二樓施做欄杆時未做防護，造成女兒牆
    壁磚損傷；H鋼柱銜接地面處之鋼板未作安全處理；地板架
    高緊貼女兒牆，有墜樓危險；平台上之木地板材質偷工減料
    ，施工不久後即呈現龜裂、斷裂、翹裂不平整之狀況；施作
    之屋頂高度與被告要求高度不符；木製圍牆欄杆、木頭變形
    翹起；二樓木地板出現裂痕、凸起、變形，原告亦未即時保
    養及維修；鍛造欄杆多處銲接處均未修補；鐵門高低落差太
    大，門閂無法關合等施作瑕疵。前開瑕疵經被告要求改善，
    均未獲回應，被告自得請求減少報酬。並聲明：原告之訴駁
    回。
三、原告主張被告於109年11月間委請原告就其所有系爭建物施
    作系爭工作，經兩造會同於施工現場丈量施作「1、2F鋼架
    雨棚」、「泥作、鐵鋼、模板等雜項」、「3F曬衣場」、「
    左側木平台」、「3F雨棚」、「3F遮熱平台」、「前雨棚」
    、「磚造圍牆」、「鋼架+鋪水泥」等項目，並約定以連工
    帶料方式估價，約定系爭工作之總工程款為103萬元，被告
    並簽立系爭估價單，嗣原告於110年1月15日完成系爭工作，
    並經居住於系爭建物內之被告受領，然被告僅分別於109年1
    2月8日給付工程款45萬元、同年月28日給付工程款10萬元、
    110年1月18日給付工程款30萬元，迄今尚積欠原告工程款18
    萬元尚未給付等節，業據原告提出土地及建物登記謄本資料
    、被告基地配置圖書、系爭估價單在卷可考（見本院卷第15
    -21頁），且為被告所未爭執，堪信為真實。
四、原告主張被告尚餘18萬元迄未給付，爰請求被告如數給付，
    惟為被告所否認，並以前揭情詞置辯。是本件爭點厥為：㈠
    兩造間法律關係為何？㈡被告之酌減報酬請求權是否已逾除
    斥期間？㈢原告得請求被告給付之金額為何？分述如下： 
  ㈠兩造間法律關係為何？　　
  1.按基於私法自治及契約自由原則，當事人得自行決定契約之
    種類及內容，以形成其所欲發生之權利義務關係。倘當事人
    所訂定之契約，其性質究係屬成文法典所預設之契約類型（
    民法各種之債或其他法律所規定之有名契約），或為法律所
    未規定之契約種類（非典型契約，包含純粹之無名契約與混
    合契約）有所不明，致造成法規適用上之疑義，法院即應為
    契約之定性，綜觀其所訂立契約之內容及特徵，將契約所約
    定之事項或待決法律關係，置入典型契約之法規範，比對其
    是否與法規範構成要件之連結對象相符，以確定其實質上究
    屬何類型之契約（有名契約、無名契約、混合契約或契約之
    聯立），或何種法律關係，俾選擇適當之法規適用，解決當
    事人間之紛爭。此項契約之定性及法規適用之選擇，乃對於
    契約本身之性質在法律上之評價，屬於法院之職責，不受當
    事人所陳述法律意見之拘束（最高法院103 年度台上字第56
    0 號判決、105 年度台上字第226 號、第2240號判決意旨參
    照）。次按稱承攬者，謂當事人約定，一方為他方完成一定
    之工作，他方俟工作完成，給付報酬之契約。約定由承攬人
    供給材料者，其材料之價額，推定為報酬之一部，民法第49
    0 條定有明文。準此以言，契約約定由承攬人供給材料之情
    形，如未就材料之內容及其計價之方式為具體約定，應推定
    該材料之價額為報酬之一部，除當事人之意思重在工作物（
    或材料）財產權之移轉，有買賣契約性質者外，當事人之契
    約仍應定性為單純承攬契約；所謂製造物供給契約，乃當事
    人之一方專以或主要以自己之材料，製成物品供給他方，而
    由他方給付報酬之契約。此種契約之性質，究係買賣抑或承
    攬，仍應探求當事人之真意釋之。如當事人之意思，重在工
    作之完成，應定性為承攬契約；如當事人之意思，重在財產
    權之移轉，即應解釋為買賣契約；兩者無所偏重或輕重不分
    時，則為承攬與買賣之混合契約，並非凡工作物供給契約即
    屬承攬與買賣之混合契約。是承攬關係重在勞務之給付及工
    作之完成，與著重在財產權之移轉之買賣關係不同，至承攬
    關係中，材料究應由何方當事人供給，通常係依契約之約定
    或參酌交易慣例定之，其材料可能由定作人提供，亦可能由
    承攬人自備。是工程合約究為「承攬契約」抑或「製造物供
    給契約」，關鍵應在於「是否移轉工作物所有權」而定，至
    材料由何人提供，並非承攬定性之必然要件（最高法院100 
    年度台上字第1354號、102 年度台上字第1468號、102 年度
    字第553 號判決意旨參照）。次按解釋意思表示，應探求當
    事人之真意，不得拘泥於所用之詞句，民法第98條定有明文
    。如契約之文字已表示當事人之真意，無需別事探求者，固
    不得捨契約文字而為曲解，然苟契約文字文義不明，自有以
    過去事實及其他一切證據資料為斷定標準，以探求當事人立
    約當時之真意何在之必要（最高法院80年度台上字第1541號
    判決意旨參照）。
  2.審諸原告所提系爭估價單為書面證據，其以「1、2F鋼架雨
    棚」、「泥作、鐵鋼、模板等雜項」、「3F曬衣場」、「左
    側木平台」、「3F雨棚」、「3F遮熱平台」、「前雨棚」、
    「磚造圍牆」、「鋼架+鋪水泥」等文字（見本院卷第21頁
    ），顯見亦係以系爭工作之施作為主要記載。而兩造對於系
    爭估價單內容與實際施作品質是否相符提出多處爭執，如其
    前述抗辯，其內容多係關於安裝工程之施作，足見兩造意思
    表示合致之內容應為「1、2F鋼架雨棚」、「泥作、鐵鋼、
    模板等雜項」、「3F曬衣場」、「左側木平台」、「3F雨棚
    」、「3F遮熱平台」、「前雨棚」、「磚造圍牆」、「鋼架
    +鋪水泥」之安裝工程，著重於安裝工作之完成，至於其中
    所提材料名稱，及所需相關設備是由被告自行向他人購買或
    向原告購買，應非契約必要之點。僅因一般裝潢工程慣例上
    ，既委由原告承包全部裝修工程，通常順便一併向原告購買
    設備。是本件原告所提系爭估價單既雖就系爭冷氣及系爭附
    屬設備之內容及計價為具體之約定，然此兩造約定內容並非
    側重財產權之移轉，僅係裝潢工程慣例，系爭契約關於系爭
    冷氣及附屬設備部分應定性為單純之承攬契約。
  ㈡被告之酌減報酬請求權是已逾除斥期間？
  1.按承攬人不於前條第一項所定期限內修補瑕疵，或依前條第
    3 項之規定拒絕修補或其瑕疵不能修補者，定作人得解除契
    約或請求減少報酬，民法第494 條本文定有明文。次按定作
    人請求承攬人負瑕疵擔保責任之期間，分為瑕疵發見期間及
    權利行使期間。前者謂定作人非於其期間內發見瑕疵，不得
    主張其有瑕疵擔保權利之期間，民法第498 條至第501 條之
    規定屬之。後者指擔保責任發生後，定作人之權利應於一定
    期間內行使，否則歸於消滅之期間，民法第514 條之規定屬
    之（最高法院99年度台上字第1349號判決意指參照）。又按
    民法第514 條第1 項所定定作人之減少報酬請求權，一經行
    使，即生減少報酬之效果，應屬形成權之性質；消滅時效之
    客體，以請求權為限，該條項就定作人減少報酬請求權所定
    之1 年期間，應為除斥期間；期間係法定除斥期間，其時間
    經過，撤銷權即告消滅，縱未經當事人主張或抗辯，法院亦
    應依職權予以調查審認，以為判斷之依據。（最高法院71年
    台上字第2996號判例、88年度台上字第1236號判決要旨可資
    參照）。
　2.被告表示其答辯係欲行使減少報酬請求權云云。揆諸前揭判
    例，民法第494 條本文之減少報酬請求權其性質屬形成權，
    縱原告未主張或抗辯，本院亦應職權予以調查審認其是否已
    逾除斥期間。經本院當庭提問被告：當下是否發現瑕疵？被
    告辯稱：施工期間被告有與原告說明哪部分應該要怎麼做，
    被告已經有發現了等語（見本院卷第72頁），佐以被告居住
    於系爭建物內，堪認被告本即可在原告施工時隨時發現瑕疵
    。 又原告已於110年1月15日最後施工，且被告亦未爭執原
    告有何施作遲延之情事，堪認原告最晚施作日期係於110年1
    月15日，而被告既原告施作當下即發現瑕疵，可知被告最晚
    於110年1月15日 已發現瑕疵。然被告遲至本院111 年5 月1
    0日言詞辯論期日方主張減少價金，顯已超過 知悉瑕疵1 年
    內行使減少報酬請求權之除斥期間。揆諸前揭說明，被告自
    不得行使系爭工作之減少報酬請求權，則被告辯以行使減少
    報酬請求權云云，尚難認有理。
  ㈢原告得請求被告給付之金額為何？ 
　  被告既不得行使減少報酬請求權，則原告自得向被告請求系
    爭工作之承攬報酬全額103萬元，扣除被告已給付之部分，
    尚餘18萬元，是原告自得向被告請求18萬元承攬報酬。　　
五、按給付無確定期限者，債務人於債權人得請求給付時，經其
    催告而未為給付，自受催告時起，負遲延責任。其經債權人
    起訴而送達訴狀，或依督促程序送達支付命令，或為其他相
    類之行為者，與催告有同一之效力。又遲延之債務，以支付
    金錢為標的者，債權人得請求依法定利率計算之遲延利息，
    民法第229 條第2 項、第233 條第1 項前段分別定有明文。
    查原告向被告起訴請求給付貨款，其繕本已於111年1月10日
    送達於被告親自蓋章簽收，有送達證書1 份存卷足憑（見本
    院卷第24頁）。揆諸前開規定，原告自得請求自同年月11日
    起至清償日止，按週年利率百分之5 計算之利息。
六、綜上所述，原告依系爭契約之法律關係，請求被告給付18萬
     元，及自111年1月11日起至清償日止，按週年利率百分之5
     計算之利息，為有理由，應予准許。
七、本件係依民事訴訟法第427 條第1 項規定適用簡易程序之訴
    訟，所為被告敗訴之判決，依同法第389 條第1 項第3 款規
    定，本院應依職權宣告假執行。至原告陳明願供擔保聲請宣
    告假執行，僅係促使法院為職權之發動，爰不另為假執行擔
    保金之諭知。
八、本件事證已臻明確，原告其餘攻擊防禦方法及所提證據經審
    酌後，於判決結果不生影響，爰不另一一論駁，附此敘明。
九、訴訟費用負擔之依據：民事訴訟法第78條。 　
中　　華　　民　　國　　111 　年　　5 　　月　　31　　日
                  苗栗簡易庭  法　官　何星磊
以上正本係照原本作成。
如對本判決上訴，須於判決送達後20日內向本院提出上訴狀（須
附繕本）。如委任律師提起上訴者，應一併繳納上訴審裁判費。
中　　華　　民　　國　　111 　年　　5 　　月　　31　　日
                              書記官　李宜娟